臺灣嘉義地方法院交通事件裁定　　　　　96年度交聲字第41號
原處分機關　交通部公路總局嘉義區監理所嘉義市監理站
異　議　人
即受處分人　甲○○
上列異議人因違反道路交通管理處罰條例案件，對於嘉義市交通
事件裁決所於96年1月23日所為之處分（原處分案號：嘉監義裁
字第裁76-L00000000號），聲明異議，本院裁定如下：
    主  文
原處分撤銷。
甲○○機器腳踏車駕駛人未依規定戴安全帽，處罰鍰新臺幣伍佰
元。
    理  由
一、本件原處分機關處分意旨略以；異議人即受處分人甲○○於
    民國95年6月29日下午4時46分許，駕駛車牌號碼MX7－263重
    型機車，在嘉義市○○街五號前，騎乘機車未依規定戴安全
    帽，且違反道路交通管理處罰條例行為，拒絕停車接受稽查
    而逃逸，嗣經嘉義市警察局第二分局興安派出所警員乙○○
    認異議人有違反道路交通管理處罰條例第三十一條第六款、
    第六十條第一項行為而掣單舉發，原處分機關乃依道路交通
    管理處罰條例第三十九條第一項、第六十二條第一項規定裁
    處異議人罰鍰新台幣六千五百元，並記違規點數一點之諭知
    等語。
二、異議人則以：其固然有騎車未戴安全帽情事，並不異議，但
    未拒絕接受稽查而逃逸，請求撤銷此部分處分。
三、按機器腳踏車駕駛人或附載座人未依規定戴安全帽者，處駕
    駛人新臺幣五百元罰鍰。為道路交通管理處罰條例第三十條
    第六項明文，本件異議人吳秉達除就未戴安全帽部分，既自
    承如前，此有聲明異議狀在卷可憑，自堪認定。
四、再按「汽車駕駛人之行為有左列情形之一，當場不能或不宜
    攔截製單舉發者，得對汽車所有人逕行舉發處罰：... 四不
    服指揮稽查而逃逸，或聞消防車、救護車、警備車、工程救
    險車之警號不立即避讓。」、「前項逕行舉發，應記明車輛
    牌照號碼、車型等可資辨明之資料，查明汽車所有人姓名或
    名稱、住址後，製單舉發處罰之。」民國95年7月1日修正施
    行前之道路交通管理處罰條例第7條之2第1項、第2項分別定
    有明文。準此，交通勤務警察或依法執行交通稽查任務之人
    員發現汽車駕駛人涉有違規情事時，原則上必須當場攔截而
    製單舉發，俾使汽車駕駛人得當場陳述意見，避免交通稽查
    人員有所誤判，而可即時獲得補救，惟考量上開條例第7條
    之2第1項所列舉之道路違規行為，其發生通常係在瞬間，或
    有事實上不能當場攔截或依照比例原則不宜當場攔截製單舉
    發之情形，為達有效維護交通秩序及保障交通安全之行政目
    的，當須特別立法賦予交通稽查人員得於事後逕行製單舉發
    之權限，是以，受處分人如涉有交通違規行為，倘非上述各
    款所列舉之交通違規情形時，除其他法令另有規定外，原則
    上交通稽查人員即應當場攔截製單舉發，自不得於事後始為
    逕行舉發，否則該舉發程序即於法不合。
五、經查，異議人於95年6月29日下午4時46分許，駕駛車牌號碼
    MX7－263重型機車，在嘉義市○○街五號前，經嘉義市警察
    局第二分局興安派出所警員乙○○認異議人有不服取締情事
    ，依違反道路交通管理處罰條例第三十一條第六款、第六十
    條第一項行為而掣單舉發，原處分機關乃依道路交通管理處
    罰條例第三十九條第一項、第六十二條第一項規定裁處異議
    人罰鍰新台幣六千五百元，並依吊扣駕駛執照三個月之諭知
    等情，有舉發違反道路交通管理事件通知單、裁決書各一份
    附卷可憑，自堪認定。
六、惟查，依卷附嘉義市警察局第二分局興安派出所95年6月29
    日舉發違反道路交通管理事件通知單所示，其「違規事實」
    欄係記載「不服交通取締」，而原處分機關經調查後，亦以
    異議人「違反處罰條例之行為，拒絕停車接受稽查而逃逸」
    ，而依道路交通管理處罰條例第六十條第一項規定予以裁處
    罰鍰。惟證人即當時舉發本件違規之員警乙○○於本院訊問
    時到庭證稱：舉發時異議人說警員只會抓交通違規的案件，
    不會去辦大案件、之後我就請他出示駕照、行照，異議人就
    回說：沒有帶。舉發的理由為何不服交通稽查，通知單上填
    載法條為道路交通管理處罰條例第六十條第一項，該條是不
    服取締逃逸，應是當時填寫法條時寫錯等語明確，準此，異
    議人當時僅是拒絕出示駕照、行照等證件，並非對於交通勤
    務警察有何不服取締、更無未停車接受稽查而逃逸之行為，
    顯無該當道路交通管理處罰條例第六十條第一項所規定「拒
    絕停車接受稽而逃逸」之處罰要件，其行為亦非上開所規定
    得以逕行舉發之違規行為，是本件舉發程序顯非適法。原處
    分機關基此不合法之舉發而裁罰異議人六千五百元（含未戴
    安全帽部分），即難認允當。
七、綜上，異議人確有於前揭時地違規未戴安全帽，原處分機關
    依道路交通管理處罰條例第三十一條第六項規定及違反道路
    交通管理事件統一裁罰基準表之規定，應對該行為人處以五
    百元之罰鍰，固非無見，然異議人並無拒絕停車接受稽查而
    逃逸情事，原處分機關依道路交通管理處罰條例第六十條第
    一項規定，合併處以罰鍰六千五百元及記違規點數一點，自
    有未洽。原處分既有前揭可議之處，自屬無可維持，應由本
    院予以撤銷改判，並就前揭違規行為，裁處如主文第二項所
    示之處分。
據上論斷，應依道路交通案件處理辦法第二十條前段，裁定如主
文。
中　　華　　民　　國　　96　　年　　4 　　月　　30　　日
                  交通法庭法　官　蔡廷宜
以上正本證明與原本無異。
如不服本裁定，應於送達後五日內，向本院提出抗告狀。
中　　華　　民　　國　　96　　年　　4 　　月　　30　　日
                          書記官　蕭琪男
